臺灣高等法院刑事判決　　　　　　　　　　　　　九十一年度上易字第一九三五號
　　上　訴　人　臺灣桃園地方法院檢察署檢察官
　　被　　　告　丙○○
　　　　　　　　甲○○
右上訴人因傷害等案件，不服台灣桃園地方法院九十年度易字第二八七號中華民國
九十一年五月八日第一審判決（起訴案號台灣桃園地方法院檢察署九十年度偵字第一
三七四０號）提起上訴，本院判決如左：
    主  文
上訴駁回。
    理  由
一、公訴意旨略以：被告丙○○與告訴人乙○○原係男女朋友，平時感情不睦；後告
    訴人乙○○於民國（下同）九十年四月九日下午九時許，在桃園縣平鎮市○○路
    一二○巷八弄六號，要求與被告丙○○分手，遂引起被告丙○○心中不悅；憤而
    出手及以衣服捲成條狀毆打告訴人乙○○洩恨，致告訴人乙○○受有上唇瘀傷、
    左手第五指瘀傷、左髖部疼痛等傷害。另被告丙○○復於九十年八月十四日下午
    十時許，唆使被告甲○○至告訴人乙○○位於桃園縣平鎮市○○路一二○巷二弄
    十一號住處門口前，恫嚇告訴人乙○○稱：「丙○○叫我來跟妳講，要妳兒子（
    亦即董振宇）一隻手、一隻腳」等語，令告訴人乙○○心生畏怖，致生危害於安
    全，因認被告丙○○涉有刑法第二百七十七條第一項之普通傷害罪嫌及同法第三
    百零五條之恐嚇罪之教唆罪嫌；被告甲○○涉有刑法第三百零五條之恐嚇罪嫌云
    云。
二、本件公訴人認被告丙○○、被告甲○○涉有前開犯行，係以告訴人乙○○之指訴
    （偵卷第四頁反面、第十二頁反面），及證人即告訴人之子董振宇、證人即告訴
    人之女董柏吟之證述（偵卷第十二頁反面至第十三頁），及卷附診斷證明書乙紙
    （偵卷第三頁），為其主要之論據。按犯罪事實應依證據認定之，無證據不得推
    定其犯罪事實，又不能證明被告犯罪者，應諭知無罪之判決，刑事訴訟法第一百
    五十四條、第三百零一條第一項分別定有明文。次按，告訴人之告訴，本以使被
    告受刑事訴追為目的，故其陳述是否與事實相符，自應調查其他證據，以資審認
    ，茍其所為攻擊之詞，尚有瑕疵，則在此瑕疵未予究明以前，即不能遽採為斷罪
    之基礎，此亦有最高法院六十九年台上字第一五三一號判例意旨可供參照。且認
    定犯罪事實所憑之證據，雖不以直接證據為限，間接證據亦包括在內，然而無論
    直接證據或間接證據，其為訴訟上之證明，須於通常一般之人均不致有所懷疑，
    而得確信其為真實之程度者，始得據為有罪之認定，倘其證明尚未達到此一程度
    ，而有合理之懷疑存在而無從使事實審法院得有罪之確信時，即應由法院為諭知
    被告無罪之判決，最高法院七十六年台上字第四九八六號判例意旨足資參照。
三、本件訊據被告丙○○堅決否認涉有前開傷害及教唆被告甲○○恐嚇之犯行，辯稱
    ：告訴人乙○○於九十年四月九日當天下午九時許，確實有拿東西到其家中，但
    並未毆打告訴人，其將衣服捲成條狀，係要用來阻止告訴人自殺，告訴人在距當
    天約半個月前曾經自殺過，告訴人身上的傷是她自己跌倒造成的，其亦未教唆被
    告甲○○於九十年八月十四下午十時許至告訴人住處恐嚇告訴人等語（原審卷第
    三十八、六十三、六十四頁）。被告甲○○亦堅決否認涉有前開恐嚇之犯行，辯
    稱：其於九十年八月十四日當天在被告丙○○家中泡茶看電視聊天，看完電視後
    就回家，沒有再出去，並未恐嚇告訴人等語（原審卷第六十四、六十五、八十一
    頁）。經查：
(一)原審就案發情形詢之證人即被告丙○○之鄰居朱明國、王麗莉二人，證人朱明國
    證稱：「當天我在被告高先生家中泡茶聊天，告訴人衝進來與被告吵架，被告叫
    告訴人出去，告訴人就進去廚房拿一把刀子，被告怕告訴人割腕，於是用毛巾把
    告訴人手上的刀子打掉，我不知道告訴人有無受傷，那條巷子很多人看到」等語
    （原審卷第三十七頁）。證人王麗莉證稱：「（問：當天發生情形？）當天晚上
    八、九點我剛下班回家，我住在被告隔壁二間，我住二號，被告高住六號，我聽
    到隔壁發生吵鬧聲，我就過去隔壁看，朱明國當時也有在場，之後住對面的廖小
    姐也過來，當時我有看見徐小姐手上拿一把水果刀，我告訴被告丙○○去把徐小
    姐手上的水果刀拿下來，以免徐小姐自殺，因為徐小姐曾有割腕自殺的紀錄，朱
    明國叫乙○○先回去，當天我確實有在場。」、「（問：乙○○是如何受傷？）
    我不知道。當晚被告確實沒有動手打徐小姐，他只用薄夾克捲成條狀把乙○○手
    上所持的刀子奪下來。」、「（問：乙○○有無跌倒？）我當時是沒有看到，不
    知她有無跌倒。」、「（問：有何意見？）告訴人前次自殺確實有此事。所以這
    次我們看到告訴人持刀我們都會害怕。」等語（原審卷第六十二、六十四頁）。
    核與被告丙○○所述相符。且告訴人於九十年三月二十七日確有持刀割腕自殺未
    果並至新永和醫院治療乙節，亦據告訴人供承在卷（原審卷第六十四頁），復有
    新永和醫院九十年十二月一日永字第二二二一號函及所附病歷可稽（原審卷第五
    十一至五十六頁），衡諸一般人看到他人持刀揚言自殺時多會感到害怕，再思及
    該人前有持刀割腕自殺之紀錄時，更加深其內心恐懼，必急於阻止該人自殺等常
    情，證人朱明國、王麗莉證稱被告丙○○係看見告訴人持刀，故以薄外套捲成條
    狀用以打落告訴人手持刀械，避免告訴人再次自殺乙節，顯可採信。
(二)就是否有人目擊被告丙○○毆打告訴人乙節，詢之告訴人，告訴人先於九十年十
    月十九日（原審卷第二十五、二十六頁）、九十年十一月二十二日（原審卷第三
    十九頁）原審第一、二次調查程序及九十一年四月二十四日審理時（原審卷第八
    十二頁），指訴其遭被告丙○○毆打時，證人朱明國有看到，嗣於九十年十二月
    十七日原審第三次調查程序中，竟改稱：「（問：對證人王麗莉之證言有何意見
    ？）證人所述不實在。當時除了我與被告在場之外，應該沒有其他人在場‧‧‧
    」、「（問：當天傷害的部分有何人在場？有誰看到他打你？）如我沒記錯的話
    應該沒有人在場。也沒有人看到他打我。」等語（原審卷第六十三、六十四頁）
    ，藉以推翻證人朱明國、王麗莉二人對其不利之證述。然證人朱明國、王麗莉均
    堅稱案發當時他們確實有在場，並翔實為前開證述，此亦據被告丙○○陳明在卷
    ，則告訴人就案發當時是否有他人在場目擊乙節，前後指訴矛盾，已值生疑。
(三)就告訴人提出之診斷證明書上『病名欄』所載「１、上唇瘀傷約１×１公分。２
    、左手第五指瘀傷約２×１公分。３、左髖部疼痛」等語（偵卷第三頁），與告
    訴人於偵查中指訴：「‧‧‧在丙○○的住處毆打我，用手打我‧‧‧」、「‧
    ‧‧用手推我和用衣服打我云云（偵卷第四頁反面、第十二頁反面），及告訴人
    於原審調查中指訴：「‧‧‧當天我去他家時，我把他的東西還他，結果他把我
    推倒，我就起來並說他這麼野蠻，我轉身就走，結果他跟上來又再推我兩、三次
    害我跌倒，他用薄外套捲成條狀打我臉部嘴唇部位、手指、胸口等處，跌倒時撞
    到哪裡我沒印象」之情節互核觀之（原審卷第六十三頁），告訴人所受傷勢乃屬
    輕微，傷口面積亦僅屬約１×１公分、２×１公分之「瘀傷」，至不明顯，倘被
    告丙○○確有以如告訴人所描述之方式及過程毆打告訴人，則告訴人之受傷部位
    ，理應及於臉部、手部、胸口等部位，及因摔倒時易導致挫瘀傷或擦傷之下半身
    肢體部位，然告訴人所受傷害位置，除僅有上唇及左手第五指面積極小之瘀傷外
    ，其他與上唇緊密相連之臉部各部位、與左手第五指相連之手掌、其他四指部位
    ，俱未見任何傷害，甚不合理。且告訴人既稱係遭被告丙○○猛推二、三次而遽
    然跌倒，則其下半身（包括左右髖部、兩腿等各處）均有受傷可能，惟前開診斷
    證明書竟僅載「左髖部疼痛」，未見其下半身除左髖部以外之部位，有任何因猛
    然跌倒所致之「挫、瘀傷或擦傷」存在，且該診斷證明書上亦未記載左髖部疼痛
    原因及有無傷口、傷口種類及面積等事項，是告訴人指訴其所受上開傷害之結果
    ，係遭被告丙○○用手毆打、推倒及用薄外套捲成條狀毆打所致，核諸一般常情
    ，顯有矛盾。故前開診斷證明書，僅足證明告訴人當天確有受傷，尚不足作為認
    定被告丙○○確涉有上開犯嫌之依據，至為顯然。再者，被告丙○○於原審審理
    時亦供稱：當天告訴人自己確實有跌倒在地，且其有持薄外套捲成條狀用以打落
    告訴人手持之刀械等語（原審卷第三十八、六十三頁），核與證人朱明國、王麗
    莉前開證述情節相符，亦核與告訴人所受上開傷害之位置及傷害種類、面積相符
    ，是告訴人所受上唇、左手第五指之瘀傷，亦有可能是遭被告丙○○欲以前開方
    式奪刀時不經意造成之傷害，故被告丙○○辯稱告訴人上開傷害之結果，恐係其
    自己跌倒在地所受之傷害等語，亦堪採信。
(四)就告訴人於九十年八月十四日下午十時許，是否遭被告甲○○恐嚇乙節，詢之證
    人即告訴人之女董柏吟，證人董柏吟固證稱：「（問：有無聽到被告沈去你家恐
    嚇？）當天我與我弟弟及我母親都在家，我有聽到有人在樓下喊，是一個男生的
    聲音，我媽媽從三樓窗外看出去，我有聽到我母親與那位男生在對話，對話內容
    有如我母親指訴內容。至於那位男生是何人我沒有去看，我也不知道是誰。」、
    「（問：是否還記得那位男生的聲音？）沒有印象了。」等語（原審卷第六十六
    、六十七頁）。證人即告訴人之子董振宇於偵查中之證述，固亦同（見偵卷第十
  二頁反面：問：甲○○有無恐嚇你母親要將她一隻手和腳砍斷？答：是丙○○教
    唆甲○○恐嚇乙○○）等語。惟查證人董柏吟既稱當天只有告訴人自三樓窗戶向
    外察看，斯時是何人在外叫喊，則證人董振宇自與證人董柏吟相同，並未實際見
    到該人，其證述自亦僅能證明告訴人當天確實受人在其住處樓下大聲喊叫，除此
    之外，尚乏積極證據足證確係被告甲○○所為，是僅憑告訴人之指訴及證人董柏
    吟、董振宇之證述，實不足以作為認定被告甲○○涉犯恐嚇罪之證據。
(五)本件既無積極證據足以證明被告甲○○確實涉有恐嚇告訴人之犯行及故意，不能
    證明被告甲○○犯罪，則告訴人所指係由被告丙○○教唆被告甲○○去恐嚇告訴
    人乙節，既經被告丙○○否認（原審卷第八十一頁），又無其他積極證據證明，
    則告訴人指訴被告丙○○涉有教唆犯行部分，自亦無從採信。
(六)綜上所述，縱被告丙○○與告訴人間確有於公訴人指訴之時、地發生爭執，然並
    無積極證據證明被告丙○○、甲○○有何公訴人所指傷害、恐嚇之犯行及故意，
    自難僅憑告訴人之指述及前開診斷證明書，而遽為對被告不利之認定，業如前述
    。揆諸首揭說明，公訴人所舉之證據不足以證明被告丙○○、甲○○二人確有前
    開犯行；此外，又查無其他積極證據，足認被告二人確有公訴人所指之犯行，不
    能證明被告犯罪，原審諭知被告等無罪之判決，經核原審認事用法均無不合，檢
    察官上訴指摘原判決不當為無理由，應予駁回。
據上論結，應依刑事訴訟法第三百六十八條，判決如主文。
本案經檢察官郭啟東到庭執行職務。
中      華      民      國    九十一    年      九      月     十九     日
                              臺灣高等法院刑事第九庭
                                    審判長法  官  李  文  成
                                          法  官  周  盈  文
                                          法  官  官  有  明
右正本證明與原本無異。
不得上訴。
                                          書記官  林  蓓  瑜
中      華      民      國    九十一  年     九       月    二十三    日
